【裁判字號】    88,易,70
【裁判日期】    890822
【裁判案由】    偽造文書
【裁判全文】
福建金門地方法院刑事判決                            八十八年度易字第七號
    公  訴  人  福建金門地方法院檢察署檢察官
    被      告  甲○○
右列被告因偽造文書等案件，經檢察官聲請簡易判決處刑 (八十八年度偵字第四四五
號)，經本院金城簡易庭認為不得依簡易判決處刑（八十八城簡一四三號），改依通
常程序判決如左：
    主  文
甲○○行使偽造結業證書，足以生損害於他人，處有期徒刑肆月，如易科罰金以參佰
元折算壹日，緩刑貳年。
扣案偽造之陸軍通信電子學校學生結業證書影本壹紙沒收。
    事  實
一、甲○○係金門防衛司令部通信連之士兵，明知其並非為有線電裝備士官班八十七
    年第二期之學員，不具備晉升為下士之資格，於八十八年二月間，適部隊士官缺
    員，因聽從該營隊長乙○○之建議（業經福建金門地方法院檢察署檢察官為不起
    訴處分另移送國防部南部地方軍事法院金門分院檢察署偵辦），竟萌不法犯意，
    基於行使偽造結業證書之故意，將印有有線電裝備士官班八十七年第二期之結業
    證書，更改其上之姓名及年籍資料，並將本人之照片浮貼其上，將之影印後，持
    之向部隊申請晉升士官，再由乙○○以其上級長官之身分依職權在偽造之結業證
    書上蓋印准予呈報金門防衛司令部，並於同年三月間通過晉升人事案，致生損害
    於金門防衛司令部人事管理之正確性。
二、案經國防部南部地方軍事法院金門分院檢察署檢察官移送福建金門地方法院檢察
    署檢察官偵查起訴。
    理  由
一、訊據被告甲○○對於右揭偽造結業證書之事實於偵審中坦認屬實，惟辯稱，其係
    聽從乙○○之命令而為之云云，惟查：
 （一）按依所屬上級公務員命令之職務上行為，不罰。但明知命令違法者，不在此
       限，刑法第二十一條第二項定有明文。本件被告甲○○雖辯稱前詞，亦經乙
       ○○於軍事法院金門分院檢察署檢察官偵訊時供明屬實（見軍事法院金門分
       院檢察署八十八年偵字第十八號八十八年八月六日偵訊筆錄），惟揆諸前開
       條文規定，對於明知命令違法而為之者，法律並無阻卻違法之例外規定，被
       告既明知其不具備晉升下士之資格，僅因乙○○之教唆而為前開偽造結業證
  書之犯行，其為己意而生行使偽造文書之故意，至臻明確，被告所辯之詞，
       顯為臨訟飾卸之詞，不足採信，此外，並有偽造之有線電裝備士官班八十七
       年第二期結業證書影本、金門防衛司令部人事令影本各一紙附卷可稽，綜上
       所述，本件事證已明，被告甲○○行使偽造結業證書之犯行，堪以認定。
二、核被告甲○○所為，係犯刑法第二百十六條、第二百十二條之行使偽造結業證書
    罪，其偽造結業證書之低度行為已為行使之高度行為所吸收，自不另論罪。爰審
    酌被告犯罪所生之損害及其犯罪手段、目的等一切情狀，量處如主文所示之刑，
    並諭知易科罰金之折算標準。末查，被告尚無前科，有本院被告全國前案紀錄表
    在卷可按，此次因短於思慮，至觸犯本案犯行，經此次科刑判決後，當知悔悟而
    有所警惕，足認無再犯之虞，本院因認前開對被告所宣告之刑，以暫不執行為適
    當，併予宣告緩刑二年，以啟自新。
三、另偽造之結業證書，不問屬於犯人所有與否，依刑法第二百十九條宣告沒收。
據上論斷，依刑事訴訟法四百五十二條、第二百九十九條第一項前段，刑法第二百十
六條、第二百十二條、第四十一條、第七十四條第一款、第二百十九條，罰金罰鍰提
高標準條例第一條前段、第二條，判決如主文。
本案經檢察官劉仲慧到庭執行職務
中    華    民    國      八十九        年      八      月    二十二    日
                                  福建金門地方法院刑事庭
                                          法  官  顏淑惠
右正本證明與原本無異。
如不服本判決，應於判決送達後十日內，向本院提出上訴狀。
                                          書記官  李成在
中    華    民    國      八十九      年      八      月     二十二   日
附錄論罪科刑法條全文：
刑法第二百十六條
行使第二百十條至第二百十五條之文書者，依偽造、變造文書或登載不實事項或使登
載不實事項之規定處斷。
刑法第二百十二條
偽造、變造護照、旅券、免許證、特許證及關於品行、能力、服務或其他相類之證書
、介紹書，足以生損害於公眾或他人者，處一年以下有期徒刑，拘役或三百元以下罰
金。


司法院資訊處製作；財團法人民間司法改革基金會備份。
